【裁判字號】    94,訴,3076
【裁判日期】    950522
【裁判案由】    毒品危害防制條例
【裁判全文】
臺灣板橋地方法院刑事判決              94年度訴字第3076號
公  訴  人  臺灣板橋地方法院檢察署檢察官
被      告  甲○○
右列被告因違反毒品危害防制條例案件，經檢察官提起公訴（94
年度毒偵字第5001號），嗣因被告就被訴事實為有罪之陳述，本
院告知被告簡式審判程序之旨，並聽取當事人之意見後，裁定改
由受命法官獨任依簡式審判程序進行，本院判決如左：
    主  文
甲○○連續施用第一級毒品，處有期徒刑捌月，扣案之第一級毒
品海洛因拾肆包之外包裝袋拾肆只均沒收，其內之海洛因（送驗
淨重肆點零貳公克），均沒收銷燬之，扣案含有微量無法析離秤
重之毒品之第一級毒品海洛因殘渣袋貳個沒收銷燬之，扣案之注
射針筒拾玖支（其中玖支已使用過，拾支未使用過）、電子磅秤
壹台、橡皮帶條、分裝棒（紅色）壹支均沒收；又連續施用第
二級毒品，處有期徒刑肆月。應執行有期徒刑拾月，扣案之第一
級毒品海洛因拾肆包之外包裝袋拾肆只均沒收，其內之海洛因（
送驗合計淨重肆點零貳公克），均沒收銷燬之，扣案含有微量無
法析離秤重之毒品之第一級毒品海洛因殘渣袋貳個沒收銷燬之，
扣案之注射針筒拾玖支（其中玖支已使用過，拾支未使用過）、
電子磅秤壹台、橡皮帶條、分裝棒（紅色）壹支均沒收。
    事  實
一、甲○○前因施用毒品案件，經本院於民國九十一年十月十四
    日以九十一年度毒聲字第三四一九號裁定送觀察、勒戒後，
    而於九十一年十一月八日，因無繼續施用傾向，觀察勒戒執
    行完畢釋放，並經台灣板橋地方院檢察署檢察官於九十一年
    十一月八日以九十一年度毒偵字第二八九五、三六八一號為
    不起訴處分確定。詎甲○○仍不知悔悟，於觀察、勒戒執行
    完畢釋放後五年內，復分別基於施用第一級毒品海洛因及第
    二級毒品甲基安非他命（檢察官誤載為安非他命，以下均同
    ）之概括犯意，自九十三年七月間某日起至九十四年九月一
    日下午某時止（起訴書載為九十四年九月二日為警採尿回溯
    前之二十六小時內某時），在其位於臺北縣三重市○○路○
    段九十九號十一樓之住處及其位於台北縣三重市○○路十號
    三樓之居所內等處（起訴書載為不詳地點），以將海洛因以
    水調和後再以注射針筒注射入體內，以此方式，施用第一級
    毒品海洛因，約每日施用三次，連續多次施用第一級毒品海
    洛因。另自九十四年六月間某日起至九十四年九月一日上午
    某時（起訴書載為九十四年九月二日為警採尿回溯前之九十
    六小時內某時），亦在其位上揭住處及居所內等處（起訴書
    載為不詳地點），將安非他命置入玻璃球內，再以火燒烤後
    使之產生煙霧再吸食其煙霧，以此方式施用第二級毒品甲基
    安非他命，約一天施用一次，連續多次施用第二級毒品甲基
    安非他命。嗣於九十四年九月一日下午八時二十分許，自願
    接受警方搜索後，經警於其上開台北縣三重市○○路十號三
    樓之居所內為警查獲，並扣得海洛因十四包（送驗合計淨重
    點四點０二公克，空包裝重二點二七公克），其所有施用毒
    品海洛因所留之含有微量無法析離秤重之毒品之海洛因殘渣
    袋二個及其所有供施用毒品海洛因所用或預備供施用毒品海
    洛因所用之注射針筒十九支（其中九支已使用過，十支未使
    用過）、供秤量海洛因所用之電子磅秤一台、施用毒品海洛
    因用之橡皮帶三條、分裝棒（紅色）一支，並採集其尿液送
    驗。
三、案經臺北縣政府警察局蘆洲分局報請臺灣板橋地方法院檢察
    署檢察官偵查起訴及本院依職權查明併案審理。
    理  由
壹、程序方面：
    按本件被告甲○○所犯係死刑、無期徒刑、最輕本刑為三年
    以上有期徒刑以外之罪，其於準備程序就前揭被訴事實為有
    罪之陳述，經法官告知簡式審判程序之旨，並聽取其與公訴
    人之意見後，本院認無不得或不宜改依簡式審判程序進行之
    處，爰依刑事訴訟法第二百七十三條之一第一項、第二百八
    十四條之一，裁定本件由受命法官獨任進行簡式審判程序，
    合先敘明。
貳、實體方面：
  一、訊據被告甲○○對於右揭犯罪事實均坦承不諱，本院復審
      酌：
    (一)查被告前因施用毒品案件，經本院於民國九十一年十月十
      四日以九十一年度毒聲字第三四一九號裁定送觀察、勒戒
      後，而於九十一年十一月八日，因無繼續施用傾向，觀察
      勒戒執行完畢釋放，並經台灣板橋地方院檢察署檢察官於
      九十一年十一月八日以九十一年度毒偵字第二八九五、三
      六八一號為不起訴處分確定之事實，有臺灣高等法院被告
      前案紀錄表一份、台灣板橋地方法院檢察署檢察官九十一
      年度毒偵字第二八九五、三六八一號不起處分書電腦列印
      本一份在卷可按。是被告於涉本案之前，業經觀察、勒戒
      執行完畢後釋放甚明。
    (二)次查，經警將被告遭查獲時所採之尿液送驗結果，係呈鴉
      片類及安非他命類陽性反應，此有台北縣政府警察局蘆洲
      分局查獲毒品案件被移送者姓名、代碼對照表一紙、台灣
      檢驗科技股份有限公司九十四年九月九日濫用藥物尿液檢
      驗報告一份在卷可稽。又查：
      (1)海洛因施用入人體後水解還原成嗎啡，再循嗎啡之代謝
        方式排出體外，業據行政院衛生署藥物食品檢驗局以七
        十三藥檢壹字第○三○二二一號函說明綦詳，且尿液中
        能否驗出嗎啡陽性反應，與其投與量、投與途徑、採尿
        時間、個人體質及檢測方法之靈敏度有關，國外曾有文
        獻報導注射六毫克之海洛因鹽酸鹽，其代謝物嗎啡之平
        均可檢出時限約為二十六小時，亦經行政院衛生署藥物
        食品檢驗局於八十一年九月八日以（八一）藥檢壹字第
        八一一四八八五號函釋明在案。
      (2)甲基安非他命經口服投與後，約百分之七十於二十四小
        時內自尿中排出，約百分之九十於九十六小時內自尿中
        排出，由於目前國內尿液中甲基安非他命之檢驗僅為鑑
        定其是否呈陽性反應，尚未定其含量，且甲基安非他命
        成分之檢出與其投與方式、投與量、個人體質、採尿時
        間與檢測儀器之精密度等諸多因素有關，因此僅憑尿液
        中呈甲基安非他命陽性反應，並無法確實推算吸食時間
        距採集時間之長短，惟依上述資料推斷，最長可能不會
        超過四日即九十六小時，此經行政院衛生署藥物食品檢
        驗局於八十一年二月八日以（八一）藥檢壹字第○○一
        一五六號函釋明在案。
      (3)再者，前揭尿液檢驗報告載明係以ＧＣ／ＭＳ（即氣相
        層析質譜儀分析法）方法作為確認檢驗之方式，而該方
        法之原理係檢品經氣化後，通過層析管分離純化，再將
        純化後之成分循序送入質譜儀做個別鑑定。因質譜儀所
        測定之圖譜，在化學上被公認具有指紋特性，故可據以
        完全判定該檢品係為何種化合物。職是，台北榮民總醫
        院即認為若以氣相層析質譜儀（ＧＣ／ＭＳ）作藥物及
        其代謝產物之定性及定量分析，幾乎不會有偽陽性反應
        產生，此經該院於八十三年四月七日以八三北總內字第
        三○五九號函釋明在案。
      (4)另人體施用甲基安非他命後，其主要代謝物中，未改變
        型態之甲基安非他命占施用劑量達百分之四十三，安非
        他命則約為百分之五；人體若係施用安非他命後，主要
        代謝物中則有未改變型態之安非他命，但無甲基安非他
        命，此經法務部調查局以九十三年五月四日調科壹字第
        ○九三六二四一三九八○號函釋明在案。足見人體若施
        用安非他命，其尿液代謝物不可能出現甲基安非他命，
        惟人體若施用甲基安非他命，其尿液代謝物除主要有甲
        基安非他命外，亦可能有少量之安非他命。是本件被告
        之尿液除呈現較少量之安非他命陽性反應外，主要係呈
        現甲基安非他命之陽性反應，依上開函示，被告自不可
        能係施用安非他命，而應係施用甲基安非他命。公訴意
        旨認被告係施用安非他命，容有誤解，附此敘明。
      (5)準此而論，被告之尿液經以氣相層析質譜儀分析法檢驗
        ，既係呈嗎啡及甲基安非他命陽性反應，顯見被告應有
        在前揭犯罪時間施用第一級毒品海洛因及第二級毒品甲
        基安非他命之行為甚明。
    (三)此外，復有其所有海洛因十四包（送驗合計淨重點四點０
      二公克，空包裝重二點二七公克），其所有施用毒品海洛
      因所留之含有微量無法析離秤重之毒品之海洛因殘渣袋二
      個及其所有供施用毒品海洛因所用或預備供施用毒品海洛
      因所用之注射針筒十九支（其中九支已使用過，十支未使
      用過）、供秤量海洛因所用之電子磅秤一台、施用毒品海
      洛因用之橡皮帶三條、分裝棒（紅色）一支扣案可証，又
      扣案之海洛因十四包（送驗合計淨重點四點０二公克，空
      包裝重二點二七公克）確含有第一級毒品海洛因成分無訛
      ，此有法務部調查局九十四年十一月二十八日調科壹字第
      ○六○○一○五一一號鑑定通知書一份及台北縣政府警察
      局蘆洲分局查獲涉嫌毒品危害防制條例毒品初步鑑驗報告
      單一紙在卷可參，又前開補強證據與被告前開自白相互參
      證結果相符，是其前開任意性之自白顯與事實相符，依刑
      事訴訟法第一百五十六第一項，亦得為證據，綜此，被告
      確有施用第一級毒品海洛因及第二級毒品甲基安非他命之
      犯行堪予認定。
    (四)綜上所述，被告前因施用毒品，且於前揭觀察、勒戒執行
      完畢釋放後，五年內再犯本件施用第一級毒品海洛因及第
      二級毒品甲基安非他命，事證應屬明確，其犯行應堪認定
      。
  二、查海洛因、甲基安非他命分屬毒品危害防制條例第二條第
      二項第一款所規定之第一級毒品及同條項第二款所規定之
      第二級毒品，核被告所為，係犯毒品危害防制條例第十條
      第一項施用第一級毒品罪及同條第二項施用第二級毒品罪
      。被告持有毒品，復進而施用，其持有毒品之低度行為，
      為施用毒品之高度行為所吸收，均不另論罪。被告先後多
      次施用第一級毒品海洛因及第二級毒品甲基安非他命之犯
      行，時間緊接，所犯構成要件相同，顯係基於概括犯意為
      之，均為連續犯，依刑法第五十六條規定，各以一罪論，
      並均加重其刑。又被告前開連續施用第一、二級毒品海洛
      因、甲基安非他命之犯行，除起訴書所載九十四年九月二
      日為警採尿前二十六小時及九十六小時內某時各一次施用
      第一、二級毒品之犯行業經起訴外，其餘多次施用第一、
      二級毒品之犯行雖未經檢察官起訴，然此部分與前開已起
      訴並論罪之部分均有連續犯之裁判上一罪關係，為原起訴
      效力所及，基於審判不可分原則，本院自得併予審究，附
      此敘明。爰審酌被告已有因施用毒品經觀察、勒戒後，獲
      不起訴處分之寬典，猶因施用海洛因及甲基安非他命再犯
      本罪，顯未衷心悛悔，漠視法令之禁制，恣意濫用藥品，
      甚為可訾，兼衡其施用海洛因、甲基安非他命所生危害實
      以自戕健康為主，於他人尚無明顯重大危害及其犯後終能
      供認無隱，態度良好等一切情狀，分別量處如主文所示之
      刑，並定其應執行之刑，以資懲儆。又扣案之海洛因殘渣
      袋二個，其內毒品海洛因成分量微無法析離秤重，應全部
      以毒品視之，應依毒品危害防制條例第十八條第一項前段
      規定，不問屬於犯人與否，併予宣告沒收銷燬之，又扣案
      之海洛因十四包（送驗合計淨重四點○二公克，空包裝重
      二點二七公克），既屬第一級毒品，爰依毒品危害防制條
      例第十八條第一項前段規定，均併予宣告沒收銷燬之（惟
      鑑驗耗用之毒品部分，既已滅失，自毋庸宣告沒收銷燬）
      ；至該海洛因十四包之外包裝，係用於包裹毒品，防其裸
      露、潮濕，便於攜帶施用，亦係供施用毒品所用之物，且
      係被告所有，此據被告於本院審理時供明在卷，爰依刑法
      第三十八條第一項第二款規定，亦併予宣告沒收。另扣案
      之注射針筒十九支（九支已使用過，十支未使用過）、橡
      皮帶三條、分裝棒（紅色）一支，均係供本件施用第一級
      毒品海洛因犯罪所用或預備之物，扣案之電子磅秤一台係
      被告秤量海洛因重量之用，亦係供本件施用第一級毒品海
      洛因犯罪所用之物，且均係被告所有，業據被告於本院審
      理時供明在卷，爰依刑法第三十八條第一項第二款規定，
      均併予宣告沒收之。至扣案之被告所用之分裝袋一百八十
      個，被告否認係供本件施用毒品所用，復查無其他積極之
      證據證明係被告供本件施用毒品犯罪所用，爰像不另為沒
      收之諭知，至本案其他扣案之安非他命殘渣袋二個、安非
      他命吸食器一組，分裝棒五支、酒精燈一個，被告否認所
      有，復無證據證明與本件犯罪有關，爰不於本件宣告刑項
      下為沒收之諭知，併此說明。
據上論斷，應依刑事訴訟法第二百七十三條之一第一項、第二百
九十九條第一項前段，毒品危害防制條例第十條第一項、第二項
、第十八條第一項前段，刑法第十一條前段、第五十六條、第五
十一條第五款、第三十八條第一項第二款，判決如主文。
本案經檢察官侯名皇到庭執行職務。
中    華    民    國    95    年    5     月    22    日
                    刑事第二庭  法  官  李釱任
以上正本證明與原本無異
如不服本判決應於送達後十日內向本院提出上訴狀
                                書記官  陳秀慧
中    華    民    國    95    年    5     月    22    日
附錄本案論罪科刑法條全文：
毒品危害防制條例第十條
施用第一級毒品者，處六月以上五年以下有期徒刑。
施用第二級毒品者，處三年以下有期徒刑。


司法院資訊處製作；財團法人民間司法改革基金會備份。
